【裁判字號】    89,判,1766
【裁判日期】    890601
【裁判案由】    私運貨物進口
【裁判全文】
行  政  法  院  判  決                          八十九年度判字第一七六六號
    原      告  甲○○
    被      告  財政部基隆關稅局
右當事人間因私運貨物進口事件，原告不服財政部中華民國八十八年三月三十一日台
財訴字第八八二二一○五六一號再訴願決定，提起行政訴訟。本院判決如左︰
    主  文
原告之訴駁回。
    事  實
緣通逸國際有限公司於民國八十一年十二月十六日委由贏贊報關有限公司向被告申報
自加拿大進口1992 "HONDA" CIVIC CX HATCHBACK 轎車八部（報單第ＡＷ＼八一＼七
○四三＼○三○八號），報列進口稅則第八七○三．二二一○．○○六號，稅率三十
，貨物稅率二十五，完稅價格新台幣（下同）一、五八八、一一五元。經被告查
核無訛後，依據財政部關稅總局驗估處總驗審(八)字第一○六一號函規定，按「先放
後核」方式通關，並已完稅提領在案。惟經被告事後查核發現原告夥同其兄蕭耀銘、
鋐總實業有限公司之負責人林建宏，及新資貿易有限公司之負責人劉培賢等借用贏贊
報關行牌照，於八十一年十一月十日以通逸國際有限公司之名義，實際進口者係高價
位高關稅之保時捷及賓士轎車共八部（存放於上洲聯鎖倉庫），原告不但未向被告據
實申報查驗，卻以事先備妥之低價位、低關稅之"HONDA" CIVIC CX HATCHBACK轎車，
供被告查驗，同時共同意圖供行使之用，且基於概括之犯意，將船公司製作之前述保
時捷轎車小提單貨物名稱，變造與報單原申報貨物名稱一致而持以報關，俟通過被告
查驗後，再將變造之小提單資料，恢復成原來高價位之保時捷轎車資料，再持憑該提
單向被告五堵分局派駐上洲聯鎖倉庫駐庫關員辦理銷艙，然後提領未經查驗之高級保
時捷轎車得逞。經核原告、蕭耀銘及林建宏三人以此不正當手段所逃漏稅費計一○、
○二六、七○一元（含進口稅三、一一三、六○七元、商港建設費五一、八九二元、
貨物稅五、八八九、五一七元及營業稅九七一、六八五元）。嗣據台灣基隆地方法院
刑事判決八十三年度訴字第二九九號判決，認定原告、蕭耀銘及林建宏三人共同連續
意圖供行使之用，變造有價證券，判處有期徒刑陸年至陸年二個月不等。據此，經核
原告等三人利用通逸國際有限公司名義私運貨物進口，有犯意之聯絡及行為之分擔，
被告爰依據海關緝私條例第三十六條第一項之規定，共同科處進口人、原告、蕭耀銘
及林建宏貨價三倍之罰鍰計三一、一三六、○七三元及依同條例第四十四條之規定另
補徵所漏稅費一○、○二六、七○一元。並依貨物稅條例第三十二條第十款規定處漏
稅額十五倍之罰鍰計八八、三七四、七○○元及按營業稅法第五十一條第七款規定處
漏稅額十倍之罰鍰計九、七一六、八○○元，並經以八十三年度第一七七四更號處分
書通知該原告，該原告不服，於法定期限內提起異議，惟上述三涉案人並未依規定繳
納共同罰鍰保證金，經被告再以關緝保字第一七七四更號函通知該三涉案人共同繳
納異議保證金，逾期不為繳納或提供擔保，其異議不予受理，原處分即告確定。該原
告不服，又於法定期限內再提起異議，經被告審核結果，其理由殊欠充分，乃於八十
六年二月十七日以基普五業一字第一○六○號通知書通知維持原處分，原告仍不服
，循序提起訴願、再訴願，經財政部再訴願決定：訴願決定及原處分關於追徵關稅及
違反海關緝私條例科處罰鍰部分均撤銷，由原處分機關另為處分；其餘再訴願駁回。
原告猶未甘服，就關於補徵貨物稅及違反貨物稅條例科處罰鍰、補徵營業稅及違反營
業稅法科處罰鍰部分，提起行政訴訟。茲摘兩造訴辯意旨如次：
原告起訴意旨及補充理由略謂︰一、本件原處分及再訴願決定無非依台灣基隆地方法
院八十三年度訴字第二九九號刑事判決認定之事實，作為依據。但該刑事判決認定之
事實不正確，原告雖於新資貿易有限公司掛名業務經理，實為方便出國就醫簽證之用
。且本件進口通關文件係由李國樑交付，傳訊李某即可證明原告並非本件之共犯。原
告僅為代理進口商辦理進口通關手續而已。於本案共犯劉培賢棄保逃亡，及刑事案件
尚未確定之情形下，不宜進行本案之審理。二、按再訴願決定，第三頁第二項謂：「
．．．以事先備妥之低價位、低關稅之"HONDA" CIVIC CX HATCHBACK轎車供原處分單
位查驗．．．」云云。被告有否事證可資證明報關人事前知情，是否參與其事﹖另再
訴願決定書第三頁第二項謂「再將變造之小提單恢復成高價位、高關稅．．．」云云
，有否事證可資證明由何人所變造﹖由何人所提領﹖按被告八十七年五月二十八日基
普五字第八七一○四八二七號通知單略謂：「本案既經台灣基隆地方法院八十三年度
第二九九號刑事判決認定原告有共同『行使』及『變造』有價證券，且有犯意聯絡及
行為分擔」。原告認為，本案既經被告依法舉發原告，被告是否提供足夠法院審理所
須之證據﹖倉促移送，未經審慎之調查，空言泛泛，又是『行使』又是『變造』﹖究
竟何者為是﹖兩者刑度天壤之別！如何共同行使﹖由何人所變造﹖地方法院或有結案
壓力而作出粗糙之判決，但被告一直延用此一充滿臆測論點不斷被推翻之判決，作為
主管進出口之機關，可曾考慮過人民之福祉。本案由案發至偵察開始之時間甚久，有
專業素養受過高等教育之海關查驗、分類估價、完稅放行等各科室關員審核過上百份
報單都無法看出變造之情事，竟苛求於最基層之報關行，誣指其「犯意之聯絡，及行
為之分擔」，如此所有審核之關員，豈非均須以共同正犯論處。三、本案所有涉案之
報單均附有貨主之委任書，其中載明向被告遞送之文件，概由貨主提供，此為不爭之
事實，否則原告向被告申報時，即為不法之申請，被告亦不得收受該批報單，被告既
然收受該批文件，即應認定其文件之來源無誤，有關文件之正確性或有任何變造亦與
原告無關，委任制度，無非就是要認定其中法律責任之歸屬，被告身為主管官署，豈
可不察，此為被告應列為「共同正犯」之條件之一。四、被告對於原告之異議、訴願
，均未深入調查，亦未就原告提出之事證，加以深究，動輒以．．．「顯係事後意圖
卸責之飾詞，」．．．駁斥被告身為原舉發單位，所採事證，亦極空泛，身為主管官
署，負監督、查核之責，任令不肖廠商為非作歹，事發後為圖卸責，逃避監督不週之
責任，緊咬住報關行，將責任由報關行全部擔起，究竟是原告或被告．．．「事後意
圖卸責之飾詞」呢﹖五、再訴願決定第五頁第十三行云「參以被告蕭耀銘於偵察中亦
自承：伊由台北回來有幫甲○○送文件，有時也有一起去公司坐坐等情，堪足認簡、
蕭二兄弟確有犯意聯絡、行為分擔。」試問：若該文件由郵差或快遞公司送達，是否
即認定郵差或快遞公司與其犯意聯絡﹖行為分擔﹖兄弟間互相拜訪，到公司坐坐，本
乃人之常情，何奇之有﹖入人於罪，莫此為甚也！錯誤之指控，入人於罪之作法連最
基本的兄弟之間的拜訪、探視，都視為犯意聯絡、行為分擔。又第五頁第十六行認為
「所述自無足採」更為荒謬。高院接受倉庫業者之陳報，並確實清點出：進出倉庫、
提領車輛數目及提領人之詳情。再訴願決定不察，竟認為「所述自無足採」另向高院
陳報者乃倉庫業者，而非原告，此點對原告有否涉案關係至深，不可不察。六、另按
被告八十七年五月二十六日基普五字第八七一○四七五六等號通知書說明：第三頁謂
：至另有多位涉案而未到案者之處分，核與本案無。被告文必稱：認定有「共同」
意圖行使．．．且有犯意聯絡及行為之「分擔」均應論以「共同正犯」。為何會核與
本案無涉呢﹖被告用法認事粗糙至此，信口言來，如何使百姓心服口服﹖未到案者有
否涉案﹖參與情形如何﹖為何會與本案無﹖為何會未到案呢﹖是另涉他案﹖或逃避
追緝﹖疑雲重重，是否被告刻意掩飾﹖或為意圖卸責推脫之詞﹖七、本案無論在數量
及時間之長久，皆極為龐大絕非如被告認定之如此單純，被告妄想以一紙公文、推脫
卸責、草率粗糙地結案，使涉案者消遙法外，胡亂的推諉責任，徒增民怨，對於案情
之真相，永無釐清之日，國家之稅收平白無故的損失，絕非國家社會之福。為此，請
判決撤銷原處分及一再訴願決定等語。
被告答辯意旨略謂︰一、本案原申報進口之貨物，經被告查核無訛後，依據關稅總局
驗估處總驗審(八)字第一○六一號函規定，按「先放後核」方式通關，並已完稅放行
在案。惟經被告事後查核，發現原告實際進口者係高價位高關稅之保時捷及賓士轎車
，原告不但未向被告據實申報查驗，卻以事先備妥之低價位、低關稅之"HONDA "CIVI
C CX HATCHBACK轎車，供被告查驗，並將船公司製作之前述保時捷等轎車小提單貨物
名稱，變造與報單原申報貨物名稱（1992"HONDA"CIVIC CX HATCHBACK ）一致而持以
報關，俟通過被告查驗後，再將變造之小提單資料，恢復成原來高價位之保時捷轎車
資料，再持憑該提單向被告五堵分局派駐上洲聯鎖倉庫駐庫關員辦理銷艙，然後提領
未經查驗之高級保時捷轎車得逞，此有被告五堵分局分類估價課ＫＥ關年第一七七
四號緝私報告表，及台灣基隆地方法院刑事判決八十三年度訴字第二九九號可稽，原
告顯有共同私運貨物進口之行為，洵堪認定。二、本案業經台灣基隆地方法院八十三
年度訴字第二九九號刑事判決略稱：「本案原告及其兄蕭耀銘二人均曾任職於聖翔報
關有限公司，而後甲○○於八十年九月一日經新資貿易有限公司負責人劉培賢聘任為
該公司業務經理，再由原告偕其兄蕭耀銘借用聖翔、贏贊報關行牌照以供本案報關之
用」，則原告已非報關從業人員，至為明確，所辯有關文件之正確性或有任何變造亦
與原告無關，顯係事後意圖卸責之飾詞，委無足採。三、本案原告既經台灣基隆地方
法院刑事判決認定，有共同意圖供行使之用及變造有價證券，且有犯意之聯絡及行為
之分擔，均應論以共同正犯，自應依法論處。至另有多位涉案而未到案者之處分，核
與本案無。原告主張，為無理由，請判決駁回等語。
    理  由
按「在中華民國境內銷售貨物或勞務或進口貨物，均應依本法規定課徵營業稅。」、
「進口貨物按關稅完稅價格加計進口稅捐及商港建設費後之數額，依第十條規定之稅
率計算營業稅額。」、「貨物進口時，應徵之營業稅，由海關代徵之。其徵收及行政
救濟程序，準用關稅法及海關緝私條例之規定辦理。」及「納稅義務人，有左列情形
之一者，除追徵稅款外，按所漏稅額處一倍至十倍罰鍰，並得停止其營業：「一、．
．．七、其他有漏稅事實者。」分別為營業稅法第二十條第一項、第四十一條第一項
及八十四年八月二日修正公布之營業稅法第五十一條第七款所明定。次按「國外進口
應稅貨物之完稅價格，應按關稅完稅價格加計進口稅捐及商港建設費之總額計算之。
」、「進口應稅貨物，納稅義務人應向海關申報，並由海關於徵收關稅時代徵之。」
及「納稅義務人有左列情形之一者，除補徵稅款外，按補徵稅額處五倍至十倍罰鍰：
一、．．．十、國外進口之應稅貨物，未依規定申報者。」復分別為貨物稅條例第十
八條、第二十三條第二項及第三十二條第十款所規定。查，本件原告與蕭耀銘及林建
宏等人，於八十一年十二月十六日利用通逸國際有限公司名義私運進口汽車八輛，經
查核結果發現系爭來貨係高價位、高關稅之保時捷轎車，存放於上洲聯鎖倉庫，以
事先備妥之低價位、低關稅之"HONDA"CIVIC CX HATCHBACK 轎車供被告查驗，並將船
公司製作之小提單貨物名稱變造與報單申報貨名"HONDA "CIVIC CX HATCHBACK一致而
持以報關，俟通過查驗後，再將變造之小提單恢復成原高價位、高關稅之保時捷轎車
資料，憑以向被告所屬上洲聯鎖倉庫駐庫關員辦理銷艙，提領未經查驗之高級保時捷
轎車得逞。原告、蕭耀銘及林建宏利用益發公司名義私運貨物進口，有犯意之聯絡及
行為分擔，此有被告八十三年第一七四二號緝私報告表及台灣基隆地方法院八十三年
度訴字第二九九號刑事判決附原處分可稽，被告乃依海關緝私條例第三十六條第一
項規定，共同科處進口人原告、蕭耀銘及林建宏貨價三倍之罰鍰計三一、一三六、○
七三元，並依同條例第四十四條規定補徵所漏進口稅一○、○二六、七○一元。並依
貨物稅條例第三十二條第十款規定處漏稅額十五倍罰鍰計八八、三四二、七五五元，
及按營業稅法第五十一條第七款規定，處漏稅額十倍之罰鍰九、七一六、八○○元。
其中除關於追徵關稅及違反海關緝私條例科處罰鍰部分，經再訴願決定撤銷外，餘原
告循序提起行政訴訟主張：伊與甲○○二人，僅為代理通關手續，報關人依據貨主提
供之資料繕打報單，並附有貨主之委任書，其中責任劃分，亦極明確，且一審法院並
未指明是由誰變造小提單，僅就漏稅行為論，處罰對象應係進口公司。即進口商借用
他人牌照，再委由不知情之報關行通關，涉及逃漏稅捐，貨主於案發後逃逸無，責
任全由報關行承擔，執照吊扣，查封財產，殊屬不公，況原告於七十九年底即離開聖
翔報關行，只因職務由甲○○接辦，而遭不實指控，又被告所引用之台灣基隆地方法
院八十三年度第二九九號刑事判決，其內容多有謬誤，且大部分已被高等法院否決，
被告竟不盡主管機關調查之責，逕依該刑事判決作為處分之根據，況該刑事判決尚未
確定，被告依據刑事判決所為之處分，於法有違云云。經查，原告夥同林建宏及蕭耀
銘等人，於八十一年十二月十六日藉用通逸國際有限公司名義，進口高價位高關稅之
保時捷及賓士名牌轎車八輛，存放於上洲聯鎖倉庫，非但未向海關據實申報查驗，反
而以事先備妥之低價位低關稅之1992"HONDA"CIVIC CX HATCHBACK 轎車，作為向被告
所屬五堵分局申報查驗之替身；並同時將船公司製作之前述保時捷轎車小提單貨物名
稱，變造更改為"HONDA"CIVIC牌轎車之資料，而持以矇騙通過海關查驗，再將原變造
之小提單資料，二度變造回原來高價位之保時捷轎車資料，持向海關駐庫關員銷艙，
並向上洲聯鎖倉庫提領未經查驗之高價位高關稅轎車得逞，將轎車販賣予不知情之第
三人，即以此不正方法逃漏進口稅、貨物稅及營業稅等情，業經本院調閱台灣高等法
院八十五年度上訴字第二六二八號刑事判決審認屬實（本件系爭車輛之小提單號碼、
貨名、數量、車身號碼、銷艙日期、船公司名及逃漏稅額，均詳上開刑事判決附表）
，有該判決乙份附卷足稽。原告雖否認有上開違章行為，並稱被告據以作為處分之台
灣基隆地方法院八十三年度訴字第二九九號刑事判決所認定事實，已遭上開台灣高等
法院撤銷，且尚未判決確定云云。然查，本件共犯蕭耀銘於法務部調查局初訊時即供
述：「上述變造提單等方式提領一四八輛（應是一四四輛之誤）進口汽車之主謀係謝
智明，我與翁方儀僅配合其指示協助，我願將其變造手法詳述如后．．．」（見刑事
卷所附法務部調查局航業海員調查處卷第九頁反面）。核與共犯紀武雄、翁方儀供述
情節大致相合，並經證人即基隆關稅局人員謝錦藤、陳啟寧、龔鳴暉、曾武郎、李文
俊，證人即中棉倉儲股份有限公司負責人周時鍊、永然船務代理業股份有限公司職員
簡秀英等於刑事案件審理時，供證綦詳，並有蓬熹有限公司申報進口汽車報單，中華
民國海關艙單，出倉進口准單，被告八十六年四月十一日（）基普暖字第○二四四
六號及八十六年九月二日基普忠密字第八六二三三一六五號函附刑事卷可稽。該出倉
進口准單及外貨進儲保稅倉庫（發貨中心）申請書打字字跡有遭刮擦後再重新打字痕
跡，於刑事審理時，委由法務部調查局鑑定無訛，有該局八十七年一月二十三日（
）陸(二)00000000號鑑定通知書附刑事卷足稽。從而，共犯蕭耀銘在刑事案之
犯罪自白，洵堪作為本件審理之依據。又汽車從碼頭卸下後，係由海關巡緝股指派關
員將車子押運至倉庫，由駐庫官員親自點收；而被告所屬五堵分局驗貨課職員林振宇
於八十二年三月二十七日，係由原告開車前往上洲聯鎖倉庫，逐一查對轎車確為1992
"HONDA"CIVIC牌無誤等情，業經證人林振宇陳明，並有進口報單查驗辦理紀錄一紙在
卷可稽；而查驗車子與實際進口車子應屬相同；否則，海關不可能放行等情，亦據原
告於刑事偵查中所供明，足見證人林振宇所檢查者確為1992"HONDA"CIVIC牌轎車無誤
。而本件系爭車輛，即上開台灣高等法院刑事判決附表(二)所示小提單，其上貨名及車
身號碼業經塗改，自小提單反面肉眼可見痕跡，此有該小提單附刑事卷可稽（參海調
處八十四年十二月十八日八四航肅字第七五六號函附件Ａ），此並經刑事審理時，委
由法務部調查局鑑定在案，有該局八四陸(二)字第八四一二五七○六號鑑定通知書附刑
事卷足考，且該小提單所載貨名與進口報單貨物名稱不符，亦有進口報單在卷可按（
同函附件Ｂ）。此外，並經證人即基隆關稅局人員池新元供明，顯見原告等確有以低
價位之轎車以備查驗，而以變造之小提單供驗，俟檢驗通過，再度變造小提單以提領
高價位轎車之情事無疑。況共犯蕭耀銘於刑事偵查中，亦自承：伊由台北市回來有幫
原告送文件，有時也有一起去公司坐坐，及以前開通逸國際有限公司進口之賓士轎車
（車牌ＡＮ九九九六號）係不知情之謝秋風向蕭耀銘購買，蕭則交付林建宏之名片與
謝秋風，業經謝秋風於台灣高等法院刑事庭供證等情，有本院調閱台灣高等法院八十
五年度上訴字第二六二八號刑事判決足稽，原告否認參與本件違章行為，即無足採。
從而，上開刑事判決固尚未確定，惟其認定事證，仍足堪供本院審理之依據。本件以
通逸國際有限公司名義申報進口之貨物，經被告查核無訛後，依據關稅總局驗估處
總驗審(八)字第一○六一號函規定，按「先放後核」方式通關，並已完稅放行在案。惟
經被告事後查核，發現原告為實際進口者，且係高價位高關稅之保時捷及賓士轎車，
原告不但未向被告據實申報查驗，卻以事先備妥之低價位、低關稅之"HONDA "CIVIC
CXHATCHBACK轎車，供被告查驗，並將船公司製作之前述保時捷轎車小提單貨物名稱
，變造與報單原申報貨物名稱（1992"HONDA"CIVIC CX HATCHBACK ）一致而持以報關
，俟通過被告查驗後，再將變造之小提單資料，恢復成原來高價位之保時捷轎車資料
，再持憑該提單向被告五堵分局派駐上洲聯鎖倉庫駐庫關員辦理銷艙，然後提領未經
查驗之高級保時捷轎車得逞等情，俱見前開刑事判決認定事實外，並有被告五堵分局
分類估價課ＫＥ關年第一七七四號緝私報告表附原處分卷足稽，參酌上開台灣高等
法院八十五年度上訴字第二六二八號判決認定事實，原告顯有共同私運貨物進口之行
為，洵堪認定。原告主張，核無足採。被告據以追補原告所漏營業稅九七一、六八五
元及貨物稅五、八八九、五一七元，並依營業稅法第五十一條第七款規定，按所漏營
業稅額科處十倍罰鍰九、七一六、八○○元及依貨物稅條例第三十二條第十款規定，
按補徵貨物稅額科處十五倍罰鍰八八、三四二、七五五元。揆諸首揭規定，洵無違誤
，一再訴願決定遞予維持，亦無不合。原告猶執前詞，聲明撤銷，為無理由，應予駁
回。本件事實已臻明確，原告聲請訊問證人李國樑，核無必要，併此明。
據上論結，本件原告之訴為無理由，爰依行政訴訟法第二十六條後段，判決如主文。
中    華    民    國     八十九      年      六      月       一        日
                    行 政 法 院 第 三 庭
                                審 判 長 評  事      曾  隆  興
                                         評  事      鄭  淑  貞
                                         評  事      林  家  惠
                                         評  事      徐  瑞  晃
                                         評  事      張  瓊  文
右  正  本  證  明  與  原  本  無  異
                                         法院書記官  陳  盛  信
中    華    民    國     八十九      年      六      月       一        日


司法院資訊處製作；財團法人民間司法改革基金會備份。
